【裁判字號】    99,海商小上,1
【裁判日期】    990618
【裁判案由】    損害賠償
【裁判全文】
臺灣臺北地方法院民事判決           99年度海商小上字第1號
上  訴  人  泰安產物保險股份有限公司
法定代理人  丙○○
訴訟代理人  甲○○
被  上訴人  億通航運股份有限公司
法定代理人  乙○○
上列當事人間請求損害賠償事件，上訴人對於中華民國98年4 月
9 日本院臺北簡易庭97年度北海商小字第13號第一審判決提起上
訴，本院判決如下：
    主  文
上訴駁回。
第一審及第二審訴訟費用新臺幣貳仟伍佰元由上訴人負擔。
    事  實
一、按對於小額程序之第一審裁判，得上訴或抗告於管轄之地方
    法院，然非以其違背法令為理由，不得為之，民事訴訟法第
    436 條之24定有明文。而上訴狀應記載上訴理由，表明下列
    各款事項：（一）原判決所違背之法令及其具體內容。（二
    ）依訴訟資料可認為原判決有違背法令之具體事實，同法第
    436 條之25亦定有明文。又所謂判決違背法令，乃指判決不
    適用法規或適用不當，因此，判決如有可適用之法規而消極
    的不予適用，或不應適用之法規而積極的誤為適用等情形，
    且經上訴人對第一審判決如何違背法令，為具體之指摘，即
    應認其上訴為合法。本件上訴人係以原判決違背民事訴訟法
    第199 條第2 項、第222 條第3 項而提起上訴，依前開說明
    ，應認已對於小額程序第一審裁判，主張其違背法令為理由
    提起上訴，其上訴合於法定程式，核先敘明。
二、上訴意旨略以：本件貨損通知書係被上訴人之履行輔助人億
    通航運有限公司所製作，公證報告則係由公證人勘查後所出
    具，二者皆非由上訴人所製作，然原審僅以上訴人所提出之
    貨損報告書、公證報告為私文書為由，即謂上訴人無法證明
    貨損，已違背民事訴訟法第222 條第3 項之論理法則、經驗
    法則；原審並未就是否存在貨損部份對上訴人行使闡明權，
    曉諭上訴人就貨損部份之證明再為補充，反而逕於判決中以
    上訴人無法證明貨損，作為判決上訴人敗訴之唯一理由，違
    反民事訴訟法第199 條第2 項之規定。原審判決自屬違背法
    令，爰依法提起上訴。
三、經查，上訴人雖指摘原審判決就貨損部份之認定，違背論理
    法則、經驗法則云云，惟核其上訴理由狀所載內容，僅係就
    原審判決取捨證據、認定事實之職權行使，指摘為不當。況
    貨損通知書及公證報告皆為私文書，被上訴人已否認上開文
    書之真正，則依民事訴訟法第357 條之規定，上開文書之真
    正應由上訴人證明。是原審判決就此部分舉證責任之分配，
    尚難認有何違反論理法則、經驗法則之情。上訴人此部分主
    張，即屬無據，不足採取。次查，綜觀原審全案審理過程，
    兩造就訴訟關係已為事實上及法律上之陳述，有原審言詞辯
    論筆錄、兩造提出之書狀、檢附之相關證據在卷可參，足認
    本件尚無聲明或陳述有不明瞭或不完足，應由審判長為必要
    處置之情形。上訴人固主張原審就是否存在貨損部份，未按
    民事訴訟法第199 條第2 項規定予以闡明云云。惟查，上訴
    人於原審提出之貨損報告書、公證報告，既為被上訴人所否
    認，則依辯論主義而論，自屬上訴人應自行主張部分，原審
    審酌上訴人提出之證據資料，認定事實及適用法律，以上訴
    人舉證不足，而為其敗訴之判決，並無違背民事訴訟法第19
    9 條第2 項之規定，上訴人指摘原審違背民事訴訟法第199
    條第2 項之闡明權行使，洵屬無據，亦非可取。
四、末按小額事件之第二審判決，倘依上訴意旨足認上訴為無理
    由者，得不經言詞辯論為之，民事訴訟法第436 條之29第2
    款定有明文。本件依上訴意旨足認原判決並無上訴人所指違
    背法令之情事，業如前述，上訴論旨指摘原判決不當，求予
    廢棄改判，洵無理由，爰不經言詞辯論而駁回之。
五、本件之訴訟費用，依後附計算書確定為如主文第二項所示金
    額。
六、據上論結，本件上訴為無理由，依民事訴訟法第436 條之32
    第1 項、第2 項、第449 條第1 項、第436 條之29第2 款、
    第78條、第436 條之19，判決如主文。
中    華    民    國    99    年    6     月    18    日
                 民事第二庭   審判長法  官  張松鈞
                                    法  官  陳秀貞
                                    法  官  黃呈熹
以上正本係照原本作成。
本判決不得上訴。
中    華    民    國    99    年    6     月    18    日
                                    書記官  傅美蓮
計  算  書
項      目        金  額（新台幣）         備    註
第一審裁判費         1,000元
第二審裁判費         1,500元
合      計           2,500元

司法院資訊處製作；財團法人民間司法改革基金會備份。
